臺灣士林地方法院民事判決　　　　　　　　94年度訴字第88號
原　　　告　臺灣施樂達股份有限公司
法定代理人　甲○○
訴訟代理人　乙○○
訴訟代理人　江燕偉律師
被　　　告　威洋國際股份有限公司
法定代理人　丁○○
訴訟代理人　丙○○
上列當事人間請求損害賠償事件，本院於94年6 月2 日言詞辯論
終結，判決如下：
    主      文
原告之訴及其假執行之聲請均駁回。
訴訟費用由原告負擔。
    事實暨理由
一、原告主張兩造雙方於93年5 月11日簽訂行銷廣告補助通知書
    ，被告同意以行銷廣告補助金名義補助原告新台幣（下同）
    160 萬元，其中106 萬元，由原告開立發票與被告，並已由
    原告自應付被告貨款中扣除，另依該通知書中所載折讓54萬
    元，自今被告未依約出貨，為此提起本訴。並聲明：（一）
    被告應給付原告54萬元，及自94年1 月20日起至清償日止按
    年息5 ％計算之利息。（二）訴訟費用由被告負擔。（三）
    願供擔保，請准宣告假執行。
二、被告則以：依照兩造當初的約定是被告以行銷補助的方式給
    予折扣，即將貨品的金額降低作為補助，而非實際給於一定
    之金額，而先前因為有出貨，所以由貨款直接扣掉106 萬元
    ，作為降低單價為補助。但因原告後來低價促銷，我們認為
    成本不符，所以就沒有再出貨，沒有出貨就無法再用降低貨
    款的方式作為補助，而補助通知書是一個預約等語為抗辯。
    並聲明：（一）原告之訴駁回。（二）訴訟費用由原告負擔
    。（三）如獲不利判決，願供擔保請准宣告免予假執行。
三、兩造經本院言詞辯論時為爭點整理，兩造同意如下：
（一）兩造所不爭執之事項：
  １、雙方於93年5 月11日簽訂「TOPLUX行銷廣告補助通知書」
      。
  ２、被告已依該通知書補助106萬於原告。
  ３、被告迄今未再出貨於原告。
  ４、利息自94年1 月20日起算。
（二）兩造所爭執之事項：
  １、本件依該補助通知書之法律性質為何？可否由其中得悉被
      告依約出貨於原告之履行期為何？
  ２、被告有無拒絕出貨於原告？
  ３、原告可否依該通知書請求被告給付54萬元？
四、經查：
（一）本件依該補助通知書之法律性質為何？可否由其中得悉被
      告依約出貨於原告之履行期為何？
  １、按「解釋意思表示，應探求當事人之真意，不得拘泥於所
      用之辭句。」，民法第98條定有明文。又「解釋當事人之
      契約，應以當事人立約當時之真意為準，而真意何在，又
      應以過去事實及其他一切證據資料為斷定之標準，不能拘
      泥文字致失真意。」，最高法院39台上字第1053號判例參
      照。而所謂的條件，乃當事人約定以將來客觀上不確定事
      實之成就與否，決定其法律行為效力發生或消滅之附款。
      又附有停止條件之法律行為，於條件成就時發生效力，合
      先敘明。
  ２、原告主張依兩造所簽訂之「TOPLUX行銷廣告補助通知書」
      ，其先於94年2 月15日準備書狀時主張兩造默示成立買賣
      預約，嗣於本院94年4 月7 日言詞辯論時主張該契約為無
      名契約，其係依民法第231 條債務不履行為本件請求權，
      則原告就前揭通知書之法律關係為何，即前後主張不一。
  ３、本件原告請求被告應給付其54萬元，係依兩造所簽訂之「
      TOPLUX行銷廣告補助通知書」中所載之『另折讓54萬元，
      以新貨出貨時補開』為據。則依該意旨可知，原告欲取得
      折讓54萬元之時點，應以新貨出貨時方得為之，參酌前揭
      意旨，本件應屬給付附有條件之無名契約。而被告依約而
      以新貨出貨於原告之履行期，乃屬依當事人一方的意思決
      定其成就與否之條件，則應為附隨意條件之無名契約，自
      為可採。
（二）被告有無拒絕出貨於原告？
  １、按「當事人主張有利於己之事實者，就其事實有舉證之責
      任。」，民事訴訟法第277 條定有明文。次按，「民事訴
      訟如係由原告主張權利者，應先由原告負舉證之責，若原
      告先不能舉證，以證實自己主張之事實為真實，則被告就
      其抗辯事實即令不能舉證，或其所舉證據尚有疵累，亦應
      駁回原告之請求。」，最高法院17年度上字第917 號判例
      參照。
  ２、本件原告主張被告拒絕出貨，然為被告所否認，並辯稱：
      「其未再出貨係其認為成本不符，所以我們就沒有再出貨
      」，則揆諸前揭判例意旨，則原告自應就不出貨係可歸責
      於被告一事負舉證之責，應屬無疑。
  ３、原告雖提出證物二之存證信函，其內明載「以被告公司之
      訂價購買手機」，主張被告所稱之成本不符或原告要求的
      出貨價格遠低於成本，與事實不符，以實被告拒絕出貨一
      事。惟查，依該存證信函之內容，只可知悉原告曾向被告
      提出購買手機之要約，然並不當然足以證明，被告未依約
      出貨，即是可歸責於被告。此外，原告復未提出其它事證
      ，以實被告未出貨係屬可歸責，則原告此部分之主張，自
      不足採。
（三）原告可否依該通知書請求被告給付54萬元？
      查該通知書其性質為附隨意條件之無名契約，業如前述。
      而原告就被告未出貨係屬可歸責一事，未能舉證以實其說
      ，復經認定，則原告主張依該通知書請求被告給付54萬元
      ，殊非有理，自應駁回原告之訴。
五、從而，原告訴請被告應給付原告54萬元，及自94年1 月20日
    起至清償日止按年息5 ％計算之利息，為無理由，應予駁回
    。
六、原告之訴既經駁回，其假執行之聲請即失所附麗，應併予駁
    回。
七、本件事證已明，兩造其餘攻擊防禦方法，於判決結果不生影
    響，爰不一一詳予論述，附此敘明。
八、訴訟費用負擔之依據：民事訴訟法第78條。
中　　華　　民　　國　　94　　年　　6 　　月　　17　　日
                  民事第二庭  法  官  陳梅欽
以上正本證明與原本無異。
如對本判決上訴須於判決送達後20日內向本院提出上訴狀。
中　　華　　民　　國　　94　　年　　6 　　月　　22　　日
                              書記官  高郁婷
